【裁判字號】    97,交聲,1290
【裁判日期】    980909
【裁判案由】    聲明異議
【裁判全文】
臺灣臺南地方法院交通事件裁定        97年度交聲字第1290號
原處分機關  交通部公路總局嘉義區監理所臺南監理站
異  議  人
即受處分人  甲○○
上列受處分人因違反道路交通管理處罰條例案件，對於交通部公
路總局嘉義區監理所臺南監理站之裁決處分（處分案號：嘉監南
字第裁74-S00000000號），聲明異議，本院裁定如下：
      主  文
異議駁回。
      理  由
一、原處分意旨略以：異議人即受處分人甲○○（下稱異議人）
    ，駕駛車牌號碼361-BHV號重型機車（下稱系爭機車），於
    民國（下同）97年11月24日20時30分許，行駛臺南市○○路
    與健康路路口處，經臺南市警察局交通隊（下稱舉發機關）
    員警以其有「排氣管未設隔熱防護裝置與原規格不符」為由
    予以攔停並製單舉發，嗣原處分機關即交通部公路總局嘉義
    區監理所臺南監理站，以異議人違規事實明確，依違反道路
    交通管理處罰條例（下稱處罰條例）第16條第1項第2款及違
    反道路交通管理事件統一裁罰基準表（以下簡稱基準表）之
    規定，裁處異議人罰鍰新臺幣（下同）900元等語。
二、聲明異議意旨略以：伊否認有上揭違規，該排氣管係託人自
    日本購入，為日本牌「忠男SP」之產品，其公司製品本身即
    設計有防燙功能，且防燙蓋為一體成型式樣，並無燙傷路人
    之虞，且遭舉發機關員警舉發時，員警曾要求可否用手觸碰
    該排氣管，異議人逕為碰觸並燙傷。且改裝機車並非違法，
    只要改裝品不傷害他人安全及行車安全即屬合法改裝等語，
    為此聲明異議，請求撤銷原處分。
三、按「汽車有下列情形之一者，處汽車所有人新臺幣 900元以
    上1800元以下罰鍰：……二、除頭燈外之燈光、雨刮、喇叭
    、照後鏡、排氣管、消音器設備不全或損壞不予修復，或擅
    自增、減、變更原有規格致影響行車安全。」道路交通管理
    處罰條例第16條第1項第2款定有明文。又道路交通管理處罰
    條例及道路交通安全規則關於汽車之定義係包括「機器腳踏
    車」在內，道路交通管理處罰條例第3條第8款、道路交通規
    則第 2條第1項第1款分別定有明文。是汽車駕駛人有無違反
    該條款規定，自應就有無（一）除頭燈外之燈光、雨刮、喇
    叭、照後鏡、排氣管、消音器設備不全或損壞不予修復；（
    二）擅自增、減、變更原有規格致影響行車安全之二種情形
    ，詳為審酌。
四、本院審查：
  (一)異議人駕駛車牌號碼361-BHV號重型機車，於97年11月24日
    20時30分許，行駛臺南市○○路與健康路之路口處，經舉發
    機關員警以其有「排氣管未設隔熱防護裝置與原規格不符」
    為由予以攔停並製單舉發，嗣原處分機關以異議人違規事實
    明確，裁處異議人罰鍰900元之事實，有原處分機關嘉監南
    字第裁74-S00000000號裁決書、舉發機關南市警交字第
    S00000 000號舉發通知單、臺南市警察局97年12月5日南市
    警交字第09750395190號函，及同機關98年1月23日南市警交
    字第0985 0030230號函併附違規舉發採證照片2幀等件為證
    ，此部分事實堪可認定。
  (二)又證人即本件舉發員警涂志明到場提出有原廠型錄及交通部
    相關規定資料，並結證稱：「原廠型錄中，系爭機車排氣管
    黑色部分護蓋排氣管部分為隔熱裝置」、「雖是後段管日本
    廠牌有隔熱裝置，但是國內沒有再檢測過。而且照片中前區
    管部分很容易去燙傷用路人。舉發機關一併主張此部分之違
    規」等語明確（見本院98年8月20日訊問筆錄）；且經檢視
    違規採證照片確實與原廠型錄不符，另衡酌證人涂志明對於
    該車輛改裝情形證述甚詳，顯然證人對於舉發經過確有深刻
    印象、清晰記憶無訛，且證人係依法執行職務之公務員，與
    異議人間素不相識且亦無宿怨嫌隙，堪信證人應無甘冒偽證
    罪刑責風險而設詞構陷異議人之理。次按交通部頒佈之車輛
    安全檢測基準，其第12項就機器腳踏車排氣系統隔熱防護裝
    置定有檢測準則如下：「1.機器腳踏車排氣系統隔熱防護裝
    置之適用型式及其範圍認定原則：1.1車種代號相同。1.2廠
    牌及車輛型式系列相同。」、「2.機器腳踏車排氣系統隔熱
    防護裝置，自91年1月1日起，排氣系統隔熱防護裝置之表面
    幾何中心點、前後端相對消音器本體水平高度並距端緣3公
    分（容許範圍0.5公分）處及裝置固定點（若為內凹式構造
    ，則取最接近之表面）等位置量測之溫度應符合左列規定：
    2.1鋼鐵材質者：量測溫度不得超過攝氏60度。2.2樹脂材質
    者：量測溫度不得超過攝氏70度。」、「3.機器腳踏車排氣
    系統於正常騎乘或停放狀態，無碰觸乘員或行人肢體情形者
    ，得免本項隔熱防護裝置檢測。」；據上開規定所示，除有
    於正常騎乘或停放狀態，無碰觸乘員或行人肢體情形之機器
    腳踏車排氣系統免於檢測外，其餘均需受機器腳踏車排氣系
    統隔熱防護裝置檢測。查本件系爭機車之排氣管顯已突出機
    車車殼涵蓋範圍，因此有碰觸乘員或行人肢體之虞，本件排
    氣管進口自應先受檢測方得裝設，異議人未經檢測即裝設該
    排氣管，顯屬違規無虞，原處分機關據此裁罰，難謂其有悖
    於法令。本件異議人雖以上揭事由置辯，惟並未見其提出具
    體資料供本院參酌，僅提出該排氣管製造商名稱，該排氣管
    型號業未據其提供，本院自無法對該排氣管之溫度等事宜做
    進一步查證。本院縱採異議人所辯之「改裝機車並非違法，
    只要改裝品不傷害他人安全及行車安全即屬合法改裝」，惟
    異議人並未提出具體資料，致本院無從調查異議人所言真實
    程度，本件自無由逕為異議人不罰之裁定。
  (三)綜上所述，異議人於前述時、地之違規事實既可認定，原處
    分機關裁處異議人罰鍰900元部分，經核於法尚無違誤，異
    議人異議並無理由，應予駁回。
五、據上論斷，應依道路交通管理處罰條例第87條第2 項、道路
    交通案件處理辦法第19條，裁定如主文。
中    華    民    國    98    年    9     月    9     日
                  交通法庭   法  官  廖建彥
以上正本證明與原本無異。
如不服本裁定應於送達後5日內向本院提出抗告狀（應附繕本）
。
                             書記官  吳揆滿
中    華    民    國    98    年    9     月    9      日


司法院資訊處製作；財團法人民間司法改革基金會備份。
